最高法院刑事判決　　　　　　九十六年度台上字第七六二一號
上　訴　人　台灣高等法院台南分院檢察署檢察官
上　訴　人
即　被　告　甲○○
　　　　　　　　　　弄26號
上列上訴人等因被告違反槍砲彈藥刀械管制條例等罪案件，不服
台灣高等法院台南分院中華民國九十六年八月十四日第二審判決
（九十六年度上訴字第五七二號，起訴案號：台灣台南地方法院
檢察署九十五年度偵緝字第三三二、三三三號，九十五年度偵字
第四五六０號），提起上訴，本院判決如下：
    主  文
原判決及第一審判決關於妨害自由部分撤銷。
甲○○以非法方法剝奪人之行動自由，處有期徒刑貳年，如附表
所示之物沒收，有期徒刑部分減為有期徒刑壹年。
其他上訴駁回。
    理  由
一、妨害自由部分：
本件原判決認定上訴人即被告甲○○曾於民國八十一年間因運輸
毒品案件，經法院判處有期徒刑十七年九月，褫奪公權八年確定
，於九十一年一月三日縮短刑期假釋出監，應於九十九年九月十
一日假釋期滿，尚在假釋期間。九十四年間，被告因受綽號「清
期」之人委託，向綽號「老鼠」者索討新台幣（下同）六百萬元
債務，於九十四年六月二十三日晚間七時四十分許，被告在台南
市○○路○段黃昏市場停車場發現綽號「老鼠」之女友莊慧貞所
駕駛之車牌號碼3M─1739號小客車後，即在該車附近處等候莊慧
貞，嗣莊慧貞進入該車欲關閉車門時，被告即持其受綽號「阿涼
」代藏保管之如附表所載以色列IMI廠941FBL 型制式半自動手槍
一支（槍枝管制編號0000000000號），及口徑 9MM制式子彈十七
發（鑑驗時試射八顆已失其殺傷力，餘九發）、土造子彈一發（
鑑驗時試射已失其殺傷力，受寄槍彈部分詳後論述）抵住莊慧貞
之頭部，喝令莊慧貞挪坐到駕駛座旁之乘客座位，被告則將車駛
離現場，以此方式剝奪莊慧貞之行動自由，欲脅迫莊慧貞說出綽
號「老鼠」之行蹤，俟被告駕車行至中華北路之際，車速緩慢，
莊慧貞乃趁隙跳車離去，被告遂將車棄置在台南市○○街五二八
巷附近，計剝奪莊慧貞行動自由約十餘分鐘。迄至九十五年三月
三日下午三時十五分許，員警據報持法院核發之搜索票搜索，查
獲被告，並扣得上述制式手槍一支及子彈等物，而查知上情等情
。係以上開事實，被告亦不否認其於上揭時間，係攜帶如附表所
示之制式手槍前往台南市○○路○段黃昏市場停車場尋找被害人
莊慧貞，而被告於當日確係持槍抵住被害人之頭部，喝令被害人
挪坐至駕駛座旁之座位一節，亦據證人即被害人到庭結證明確，
參諸被害人當時係位於人、車往來頻繁之台南市○○路黃昏市場
附近，被告若非持有足以令被害人畏怖不敢聲張之工具，則被害
人只要稍加呼喊，即可吸引他人注意，則其即可即時獲得救援或
趁隙脫逃，是證人莊慧貞證述被告持槍控制其行動之情，亦符合
當時客觀情況，其前開證詞堪以採信，被告確有持槍抵住被害人
莊慧貞頭部之行為。並說明被告所辯並無持槍指著被害人頭部之
行為云云，不足採信。亦已依據卷內資料詳予指駁說明。核被告
所為，係犯刑法第三百零二條第一項之非法剝奪人之行動自由罪
。又被告係於九十二年間即寄藏扣案之制式槍枝及子彈，而其於
持有數年後始為本件妨害被害人自由之犯行，被告寄藏上開槍、
彈時，原不具有妨害他人自由之犯意，是被告前開所犯妨害自由
罪與寄藏手槍罪間，犯意各別，行為互殊，應分論併罰。因認第
一審依刑法第三百零二條第一項之規定，並審酌被告有運輸毒品
前科，案發時仍於假釋期間，再次為上開犯行，其持制式手槍妨
害他人自由，惡性重大，但念被告於警、偵、審時始終坦承犯行
，態度尚稱良好等一切情狀，量處有期徒刑二年，並諭知附表所
示之物沒收，為無不當，而予維持，駁回被告在第二審之上訴。
經核原判決除後述部分外，認事用法原無不合，惟查被告所犯妨
害自由罪之犯罪時間在九十六年四月二十四日以前，合於中華民
國九十六年罪犯減刑條例第二條第一項第三款減刑之規定，第一
審未及依法減刑，原審亦未及加以糾正而予維持，均有未當。被
告上訴仍執陳詞，並無足取；檢察官上訴意旨指摘原判決此部分
違背法令，則應認為有理由。然原判決上開違誤，僅屬法律適用
不當，尚不影響事實之確定，可據以為裁判，應由本院將原判決
及第一審判決此部分撤銷，自為判決，改判仍處以有期徒刑二年
，並依中華民國九十六年罪犯減刑條例之規定，減為有期徒刑一
年，如主文第二項所示，以資糾正。
二、加重強盜、未經許可寄藏手槍部分：
按刑事訴訟法第三百七十七條規定：上訴於第三審法院，非以判
決違背法令為理由，不得為之。是提起第三審上訴，應以原判決
違背法令為理由，係屬法定要件。且必須依據卷內資料為具體之
指摘，並足據以辨認原判決已具備違背法令之形式，始屬相當。
本件原判決依憑上訴人即被告甲○○自白持有具殺傷力之改造手
槍（槍枝未扣案，子彈經發射後餘彈頭及彈殼各一個）射擊被害
人楊明昌腿部後強盜楊明昌六百萬元，致楊明昌受有起訴書所載
之傷害不諱；核與證人即被害人楊明昌於警詢中陳述遭強盜之過
程；證人謝二一於警詢陳述被告將槍枝交付李武忠之情節；證人
即南台租車行負責人賀筠凱於警詢證稱證人李忠南與吳孝忠一同
前往租車等情相符及扣案已擊發之彈頭、彈殼各一顆（被害人楊
明昌提出）等物在卷可佐。該槍枝所擊發之子彈既足以穿透人體
皮膚造成前述傷害，應認該槍枝及子彈均具有殺傷力無誤。又被
告寄藏如附表所示制式槍彈行為係自九十二年間某日起，受綽號
「阿涼」者之委託而代為保管，業據被告於警詢、偵查時供認不
諱，並有扣案之制式手槍一支、制式子彈十七發、土造子彈一發
、彈匣二個可資佐證，又扣案之上開制式手槍一支（槍枝管制編
號0000000000號），經送內政部警政署刑事警察局鑑定結果，認
該槍係以色列IMI廠製941FBL型口徑9MM之制式半自動手槍，機械
性能良好，可擊發同口徑制式子彈，具有殺傷力；扣案之子彈十
八發，其中十七發係口徑9MM 制式子彈（鑑定時試射八發），另
一發係具直徑約9.00MM金屬彈頭之土造子彈，經試射，可擊發，
認具殺傷力，彈匣係制式金屬彈匣，可供本件制式槍枝使用等情
，有該局九十五年四月二十六日刑鑑字第0950035201號槍彈鑑定
書一份附卷可稽。因認第一審依修正前牽連犯從一重論處被告共
同意圖為自己不法之所有，攜帶兇器，以強暴至使不能抗拒，而
取他人之物；又依想像競合犯從一重論處被告未經許可寄藏手槍
各罪刑（分別處有期徒刑八年六月及五年六月），為無不合，予
以維持，駁回被告此部分在第二審之上訴，已於理由內詳細敘述
其所憑之證據及認定之理由，並說明被告所辯：伊就寄藏手槍部
分係自首，又伊係於九十四年四、五月間起始有寄藏持有行為，
且持有之初即為防身及辦事用途云云，何以不足採信。從形式上
觀察，並無違背法令之情形存在。次查犯罪事實之認定及證據之
取捨，乃事實審法院之職權，且法院憑以認定犯罪事實之證據，
並不以直接證據為限，即綜合各種證據，本於推理作用，為其認
定犯罪事實之基礎，如不違背經驗法則與論理法則，即不得指為
違法，而據為上訴第三審之理由。原判決綜合各種證據，認定被
告有上揭犯行，究竟違背如何之經驗法則或論理法則，被告上訴
意旨，並未具體指明，徒憑己見，就原判決已說明之事項或屬原
審採證認事職權之適法行使，任意指摘有理由不備、矛盾，不適
用法則、適用不當及採證違法，且仍為單純事實之爭執，難謂為
適法之第三審上訴理由。又原判決已就被告係於九十二年間即寄
藏扣案之制式槍枝及子彈，而其於持有數年後始為本件妨害被害
人自由之犯行，被告寄藏上開槍、彈時，原不具有妨害他人自由
之犯意，是被告前開所犯妨害自由罪與寄藏手槍罪間，犯意各別
，行為互殊，應分論併罰，於理由內詳加論述說明，尚無違法之
處。被告上訴意旨仍執陳詞指摘原判決此部分有理由不備、矛盾
，不適用法則、適用不當及採證違法云云，亦非上訴第三審之適
法理由。至於檢察官上訴並未具體指摘原判決此部分如何違背法
令，自非適法之第三審上訴理由。依前揭說明，其等此部分上訴
違背法律上之程式，均應予駁回。
據上論結，應依刑事訴訟法第三百九十七條、第三百九十八條第
一款、第三百九十五條前段，刑法第三百零二條第一項，中華民
國九十六年罪犯減刑條例第二條第一項第三款、第七條、第九條
，判決如主文。
中　　華　　民　　國　九十六　年　 十二 　月　二十八　日
                      最高法院刑事第九庭
                          審判長法官  洪　清　江
                                法官  石　木　欽
                                法官  李　伯　道
                                法官  韓　金　秀
                                法官  陳　晴　教
      本件正本證明與原本無異
                                      書  記  官
中　　華　　民　　國　九十七　年　　一　　月　　八　　日
                                                      Ｑ
附錄條文：
刑法第三百零二條第一項：
私行拘禁或以其他非法方法，剝奪人之行動自由者，處五年以下
有期徒刑、拘役或三百元以下罰金。
附表：
1.以色列IMI廠製941FBL型口徑9MM之制式半自動手槍一支（槍枝
  管制編號0000000000 號）。
2.扣案之子彈九發，均係口徑9MM制式子彈。
